【裁判字號】    96,交訴,125
【裁判日期】    970416
【裁判案由】    公共危險等
【裁判全文】
臺灣臺南地方法院刑事判決             96年度交訴字第125號
公  訴  人  臺灣臺南地方法院檢察署檢察官
被      告  乙○○
上列被告因公共危險等案件，經檢察官提起公訴（96年度偵字第
9415號），被告於準備程序進行中就被訴事實為有罪之陳述，經
本院合議庭裁定由受命法官獨任進行簡式審判程序後，判決如下
：
    主  文
乙○○服用酒類，不能安全駕駛動力交通工具而駕駛，累犯，處
有期徒刑肆月，減為有期徒刑貳月；又因過失傷害人，處有期徒
刑陸月，減為有期徒刑參月；又駕駛動力交通工具肇事，致人傷
而逃逸，累犯，處有期徒刑壹年肆月，減為有期徒刑捌月，應執
行有期徒刑壹年。
    事  實
一、乙○○前因過失致死案件，經本院判處有期徒刑十一月，並
    於民國九十五年七月三十一日執行完畢。詎猶不知悔改，未
    領有普通小型車駕駛執照，且明知酒後無法為安全駕駛，仍
    於九十六年四月二十一日凌晨０時四十分許，酒後駕駛車號
    二二八五－ＧＮ號自小客車，沿臺南市○○路往臺南縣新化
    鎮自西向東行駛，於同日凌晨一時四十五分許途經新化鎮崙
    頂里一六一號前，依當時情形，本應注意車前狀況，且能注
    意，竟疏未注意及此，因而撞及同向在前由丙○○（俟到案
    另行審結）酒後所駕駛車號ＳＷ－四一五八號自小貨車右後
    車燈及保險桿，致丙○○之自用小貨車失控撞擊路旁電線桿
    後，再撞擊丁○○所停放在路旁之車號ＵＦ－六二五六號自
    小客車，致丙○○受有頭部挫傷、右膝及左足擦傷。乙○○
    見狀竟未採取必要之救護措施，旋即駕駛該車逃離現場。嗣
    經警到場處理，將丙○○送醫，並測得丙○○呼氣測試濃度
    值為每公升0.61毫克。復經警調閱路口監視器，於同日上午
    八時三十分許，在新化鎮○○路八四－一九號前查獲乙○○
    上開肇事自小客車，並於八時四十二分許，對乙○○測得呼
    氣測試濃度達每公升0.37毫克（離駕車時已逾八小時），客
    觀上已達不能安全駕駛動力交通工具之程度。
二、案經臺南縣警察局新化分局報請臺灣臺南地方法院檢察署檢
    察官偵查起訴。
    理  由
一、上揭事實，業據被告乙○○於警詢、偵查及本院審理中坦承
    不諱，核與被害人丙○○、丁○○指訴情節大致相符。此外
    ，並有道路交通事故現場圖、道路交通事故調查報告表（一
    ）（二）、酒精濃度測試單、財團法人台灣基督長老教會新
    樓醫院診斷證明書各一紙及警察蒐證（含監視器翻拍）照片
    二十二張附卷可資佐證。又按刑法第一百八十五條之三所規
    範之服用酒類或其他相類之物，不能安全駕駛動力交通工具
    而駕駛之公共危險行為，係屬抽象危險犯之規定，此種抽象
    危險犯係伴隨飲酒過量駕車之行為當然成立，亦即祇須客觀
    上有此行為，危險即視為當然存在，是否果真肇事，並不影
    響公共危險罪責之成立，然如確實因之駕車肇事，其刑責之
    明顯性更不待言。又飲用酒類後所吐氣酒精濃度超過每公升
    ０．二五毫克或血液中酒精濃度超過百分之０．０五以上者
    不得駕車，道路交通安全規則第一百十四條第一款亦定有明
    文，查被告係距肇事逾八小時之九十六年四月二十一日八時
    四十二分，測得其呼氣之酒精濃度尚達每公升０．三七毫克
    ，有卷附酒精測定紀錄表一紙可稽，足見其於肇事時之酒精
    濃度更高，參以被告撞及被害人楊元師駕駛之自小貨車等情
    ，顯見被告當時已因不勝酒力而影響其行車判斷力及控制力
    ，其行車控制力已減弱至不能安全駕駛之程度至為灼然。再
    者，按汽車行駛時，駕駛人應注意車前狀況，並隨時採取必
    要之安全措施，道路交通安全規則第九十四條第三項定有明
    文，被告駕車自應注意上述道路交通安全規定。又依附卷之
    交通事故調查報告表所載，本件肇事時、地之天候、路況、
    視距皆良好，則肇事彼時，被告並無不能注意之情事，竟疏
    未注意及此，而撞擊被害人，致被害人頭部挫傷、右膝及左
    足擦傷，其顯有應注意能注意而不注意之過失責任，且被告
    肇事與被害人之受傷結果間，復具有相當因果關係。末按刑
    法第一百八十五條之四之駕駛動力交通工具，肇事致人死傷
    逃逸罪，係以處罰肇事後逃逸之駕駛人為目的，俾促使駕駛
    人於肇事後能對被害人即時救護，以減少死傷，是該罪之成
    立，祇以行為人有駕駛動力交通工具肇事，致人死傷而逃逸
    ，且行為人亦知悉肇事之事實為已足，至行為人是否知悉或
    確認有人死傷，則非所問，迭據最高法院著有判決闡釋明確
    ，從而，被告於肇事後擅自駕車離去，亦未報警或採取適當
    之救治措施，自應負刑法之駕駛動力交通工具肇事致人傷而
    逃逸之罪責。綜上，被告自白核與事實相符，事證明確，其
    犯行應足認定。
二、按行為後法律有變更者，適用行為時之法律。但行為後之法
    律有利於行為人者，適用最有利於行為人之法律，刑法第二
    條第一項定有明文。本件被告行為後，刑法第一百八十五條
    之三業於九十七年一月二日修正公布，同年月四日起生效，
    修正後刑法第一百八十五條之三之法定刑為「一年以下有期
    徒刑、拘役或科或併科十五萬元以下罰金」，與修正前之「
    一年以下有期徒刑、拘役或三萬元以下罰金」相較，修正前
    之規定對被告較為有利。核被告所為，係犯修正前刑法第一
    百八十五條之三之服用酒類，不能安全駕駛動力交通工具而
    駕駛罪、刑法第二百八十四條第一項前段之過失傷害罪、第
    一百八十五條之四駕駛動力交通工具肇事致人傷而逃逸罪。
    又被告前後一段時間在不能安全駕駛之狀態下駕駛前揭車輛
    之行為，係於密切接近時間與地點實施，侵害同一公眾行車
    安全之社會法益，各行為之獨立性極為薄弱，依一般社會健
    全觀念，在時間差距上，難以強行分開，刑法評價上，以視
    為數個舉動之接續施行，合為包括之一行為予以評價，較為
    合理，應認係包括之一罪，而屬接續犯。再被告未領有普通
    小型車駕駛執照乙節，業據被告於警詢自白在卷，復有道路
    交通事故調查報告表（二）、台南縣警察局南縣警交字第Ｍ
    00000000號舉發違反道路交通管理事件通知單附卷
    可佐（見警卷十五、二十五頁），其無駕駛執照並酒醉駕車
    ，因而致人受傷，應依道路交通管理處罰條例第八十六條第
    一項規定，就其所犯過失傷害罪部分加重其刑（參照台灣高
    等法院暨所屬法院八十七年法律座談會刑事類提案第五十四
    號研討結果認僅加重其刑一次，無庸遞加）。另被告有事實
    欄所載科刑及執行紀錄，有臺灣高等法院被告前案紀錄表在
    卷可稽，其於執行完畢後，五年以內故意再犯本件服用酒類
    ，不能安全駕駛動力交通工具而駕駛罪及駕駛動力交通工具
    肇事致人傷而逃逸罪之有期徒刑以上之罪，為累犯，均應依
    法加重其刑。被告所犯上開三罪，犯意各別、行為互殊，應
    予分論併罰。爰審酌本件交通事故係因被告過失所致，肇事
    後復未協助救護、旋即逃逸，罔顧他人生命、身體，其前亦
    因無駕駛執照駕車過失致人於死案件經判刑（即前述構成累
    犯之案件），再次無駕駛執照駕車肇致本件車禍，視法律為
    無物，其輕率之駕駛行為對用路人具高度危險性及本次酒精
    濃度測試值、檢察官之求刑、尚未與被害人達成民事和解賠
    償其損害、犯罪後態度等一切情狀，量處如主文所示之刑。
    又查本件被告所為上揭犯行，其犯罪時間在九十六年四月二
    十四日以前，且無中華民國九十六年罪犯減刑條例第三條規
    定不予減刑之情形，依同條例第二條第一項第三款減其刑期
    二分之一，並定其應執行之刑。
據上論斷，應依刑事訴訟法第二百九十九條第一項前段、第二百
七十三條之一第一項，中華民國九十六年罪犯減刑條例第二條第
一項第三款、第七條、第十條第一項，道路交通管理處罰條例第
八十六條第一項，刑法第二條第一項前段、修正前刑法第一百八
十五條之三、刑法第一百八十五條之四、第二百八十四條第一項
前段、第四十七條、第五十一條第五款，刑法施行法第一條之一
，判決如主文。
本案經檢察官甲○○到庭執行職務
中    華    民    國    97    年    4    月    16    日
                    交通法庭    法  官  鍾邦久
以上正本證明與原本無異
如不服本判決應於收受本判後10日內向本院提出上訴書狀，並應
敘述具體理由。如未敘述上訴理由者，應於上訴期間屆滿後20日
內向本院補提理由書狀（均須按他造當事人之人數附繕本）「切
勿逕送上級法院」。
                                書記官  蔡明峰
中    華    民    國    97    年    4    月    16    日
中華民國刑法第185條之3
服用毒品、麻醉藥品、酒類或其他相類之物，不能安全駕駛動力
交通工具而駕駛者，處一年以下有期徒刑、拘役或科或併科十五
萬元以下罰金。
中華民國刑法第185條之4
（肇事遺棄罪）
駕駛動力交通工具肇事，致人死傷而逃逸者，處 6 月以上 5 年
以下有期徒刑。
中華民國刑法第284條第1項
（過失傷害罪）
因過失傷害人者，處 6 月以下有期徒刑、拘役或 5 百元以下罰
金，致重傷者，處1年以下有期徒刑、拘役或5百元以下罰金。


司法院資訊處製作；財團法人民間司法改革基金會備份。
